臺灣新北地方法院三重簡易庭民事裁定
　　　　　　　　　　　　　　　　　110年度重司調字第216號

 
聲　請　人　台新國際商業銀行股份有限公司

法定代理人　尚瑞強　


 
上列聲請人與相對人翁英智、翁瑞鴻間請求塗銷抵押權等調解事
件，本院裁定如下：
    主  文
聲請人之聲請駁回。
聲請程序費用由聲請人負擔。
    理  由
一、按：（一）法院認調解之聲請有下列情形者，得逕以裁定駁
    回：依法律關係之性質、當事人之狀況或其他情事可認為不
    能調解或顯無調解必要或調解顯無成立之望者（民事訴訟法
    第406條第1項第1 款參照）。（二）調解成立者，依民事訴
    訟法第四百十六條第一項，第三百八十條第一項規定，與確
    定判決有同一之效力。惟判決為法院對於訴訟事件所為之公
    法的意思表示，調解或和解，為當事人就訴訟上之爭執互相
    讓步而成立之合意，其本質並非相同（最高法院58年台上字
    第1502號民事判例參照）。
二、本件聲請意旨略以：相對人翁英智積欠聲請人債務經數次催
    索迄今仍未清償，且相對人翁英智將名下不動產設定抵押權
    予相對人翁瑞鴻，為實現聲請人之債權，爰聲明確認相對人
    翁英智、翁瑞鴻（以下簡稱相對人等）間之上開抵押權不存
    在，且進而請求塗銷上開抵押權，並聲請就此事項進行調解
    等語。
三、經查：
(一)就確認抵押權不存在之部分：調解成立者，雖與確定判決有
    同一之效力，惟判決為法院對於訴訟事件所為之公法的意思
    表示，調解或和解僅為當事人就訴訟上之爭執互相讓步而成
    立之合意，其本質並非相同。是法律關係顯然須由法院以裁
    判確認、創設及形成者，即非兩造適以調解方式互相讓步而
    得解決之紛爭。本件確認抵押權不存在之調解標的法律關係
    及爭議情形，核屬確認訴訟之性質，須由法院以裁判確認之
    ，是非屬聲請人得透過調解程序與相對人以互相讓步之方式
    所得解決之紛爭。
(二)就請求塗銷抵押權之部分：聲請人請求塗銷上開抵押權，應
    以上開抵押權經確認不存在為其前提，然相對人等間之上開
    抵押權是否存在，承上所述非屬僅具協議性質之調解程序所
    能予以確認之事項，則抵押權存否既無從確認，即難謂可進
    而請求塗消上開抵押權。
(三)綜上，本件具有民事訴訟法第406條第1項第1 款所規定之依
    法律關係之性質、當事人之狀況或其他情事可認為不能調解
    或顯無調解必要或調解顯無成立之望之情事，聲請人聲請調
    解，自有未合，應予駁回。
四、依民事訴訟法第406 條第1項第1款、第95條、第78條，裁定
    如主文。
五、如不服本裁定，應於裁定送達後10日內，以書狀向司法事務
    官提出異議。
中    華    民    國   110    年    10    月    31    日
                      臺灣新北地方法院三重簡易庭
 
                          司法事務官  盧俊宇
本件正本係照原本作成。